---
title: "データ型とベクトル"
output: html_document
editor_options: 
  chunk_output_type: console
---

```{r setup, include=FALSE}
knitr::opts_chunk$set(echo = TRUE)
```

始める前に、`gapminder` のデータを読み込んで内容を確認しましょう。

```{r gapminder}
library(tidyverse)
gapminder <- read_csv('data/gapminder_data.csv')

gapminder
```

これで１７０４行、６列の行列を読み込むことができました。
ここで注目してもらいたいのが、列の名前の下にあるグレーの文字です。
これらは、各列のデータ型を表しています。

## データ型

R には、大きく分けて３つのデータ型があります。
double（浮動小数点型）、logical（論理型）、そしてcharacter（文字型）です。
R 内のすべてのデータはこれら３つのデータ型で表すことができます。

それでは各データ型の作り方とその特徴を見ていきましょう。

### 浮動小数点型

Rで使われる数字のほとんどはこのデータ型に当てはまります。
データ型をチェックするには`typeof()`関数を使います。
まずは浮動小数型の変数を作ってから、データ型をチェックしましょう：

```{r typeof-double}
cost <- 23.50
typeof(cost)
```

これで、`cost`という変数には`double`、つまり浮動小数型のデータ型であることがわかります。

### 文字型

次に、文字型というデータ型があります。
言葉通り、文字を表すデータ型です。
文字型のデータを作るには、単一引用符、もしくは二重引用符を使って文字を囲むと作ることができます。

```{r typeof-char}
fruit <- "apple"
typeof(fruit)

vegetable <- 'potato'
typeof(vegetable)
```

ここで注意してもらいたいのが、引用符を使わないで文字を入力すると、Rは自動的にその文字を変数、もしくは関数として認識してしまうことです。
入力した文字の変数・関数などがない場合は、エラーを出してしまいます。

```{r typeof-char-error, error = T}
drink <- cola
```

もう一つ注意してもらいたいのが、「数字でも文字型にすることができる」という点です。
例えば、以下のように変数を作ってデータ型をチェックしてみましょう。

```{r typeof-bad-char}
price <- "5.00"
typeof(price)
```

つまり、引用符で囲んでしまえばどんなデータでも文字型にすることができてしまいます。
ここで気をつけないといけないのは、文字型のデータで計算をすることができないということです。
例えば、以下のような計算を文字型でする事はできません：

```{r bad-char-eq, error = T}
price <- "5.00"
price - 2
```

何かしらの計算をする際にエラーが出た場合は、データ型をチェックしてみましょう。

### 論理型

最後に論理型のデータを見てみましょう。
論理型のデータには２つの値しかありません：`TRUE`（YES・はい）か`FALSE`（NO・いいえ）。

```{r logical}
yes <- TRUE
typeof(yes)
```

Rにはあらかじめ`TRUE`と`FALSE`の値が用意されているので、引用符なしで入力してもエラーを返しません。
逆に引用符で囲んでしまうと文字型になってしまうので注意してください。

```{r logical-char}
no <- "FALSE"
typeof(no)
```

直接入力して論理型を作ることもできるのですが、数値の比較をすることで論理型を作ることができます。
例えば、ある変数の数値が５０以上であるかどうかを確かめたいときに論理型を使えばそれを確かめることができます。

```{r logical-comparison}
value <- 75
value > 50

value <- 20
value > 50
```

### データ型まとめ

長くなりましたが、これで`gapminder`の列名の下にある文字の意味が理解できるようになりました。
これらの文字は、各列にあるデータのデータ型を表していることがわかります。

## ベクトル

Rでは、データの集合体のことをベクトルと呼んでいます。
今までは変数に一つしか値を記録させていなかったのですが、実は変数に複数の値を記録させることができます。
複数の値を`c()`という関数で一つの変数に記録させることでベクトルを作ることができます。
例えば、複数の身長を記録させるために`height`というベクトル変数を作ってみましょう。

```{r vector}
height <- c(145, 157, 163, 189)
height
```

この`height`という変数には一つではなく、４つの数値が記録されていることがわかります。

### ベクトルを使った計算

ベクトルの大きな利点の一つが「各数値に同じ計算をすることができる」という点です。
例えば、先程の`height`変数にはセンチメートル基準の身長を記録させたのですが、メートル基準の身長に変えたい場合は以下のように指示を出します。

```{r cm2m}
height_m <- height / 100
height_m
```

こういった計算はベクトル同士でもすることができます。
それでは、新たに`weight`という体重のベクトルを作り、先程の`height_m`変数を使って`bmi`を計算してみましょう。

```{r bmi}
weight <- c(65, 45, 110, 90)
bmi <- weight / (height_m ^ 2)
bmi
```

ここでは、`weight`と`height_m`変数に入っている各数値ごとに計算が施されているのがわかります。
このように、ベクトルを活用すれば複数の数値に対して同じ計算をすることができます。

### ベクトルからデータを抜く

最後に、ベクトルから値を抜き出す方法を紹介します。
ベクトルの数値にはにはあらかじめ番号が割り振られています。
この番号を指定することで、ベクトルからその番号の値を抜き出すことができます。
２つ目の値を抜き出したい場合は、以下のように指示します。

```{r subset}
bmi[2]
```

指定した番号がない場合は、`NA`（欠損値）が返ってきます。

```{r subset-error, error = T}
bmi[50]
```

ある値を削除するにはマイナスを使います。

```{r subset-delete}
bmi[-2]
```

更に、ベクトルを使って複数の値を抜き出すことも可能です。

```{r subset-multi}
bmi[c(2, 4)]
```

論理型を使って抜き出すことも可能です。

```{r subset-logical}
bmi[c(TRUE, FALSE, TRUE, TRUE)]
```

論理型を使ったデータの抜き出し方を応用すれば、Rに数値を比較させて、その結果を使ってデータを抜き出すことができます。

```{r subset-logical2}
bmi > 30
obese <- bmi[bmi > 30]
obese
```

