---
title: "データ型とベクトル"
output: html_document
editor_options: 
  chunk_output_type: console
---

```{r setup, include=FALSE}
knitr::opts_chunk$set(echo = TRUE)
```

始める前に、`gapminder` のデータを読み込んで内容を確認しましょう。

```{r gapminder}
library(tidyverse)
gapminder <- read_csv('data/gapminder_data.csv')

gapminder
```

これで１７０４行、６列の行列を読み込むことができました。
ここで注目してもらいたいのが、列の名前の下にあるグレーの文字です。
これらは、各列のデータ型を表しています。

## データ型

R には、大きく分けて３つのデータ型があります。
double（浮動小数点型）、logical（論理型）、そしてcharacter（文字型）です。
R 内のすべてのデータはこれら３つのデータ型で表すことができます。

それでは各データ型の作り方とその特徴を見ていきましょう。

### 浮動小数点型

Rで使われる数字のほとんどはこのデータ型に当てはまります。
データ型をチェックするには`typeof()`関数を使います。
まずは浮動小数型の変数を作ってから、データ型をチェックしましょう：

```{r typeof-double}
cost <- 23.50
typeof(cost)
```

これで、`cost`という変数には`double`、つまり浮動小数型のデータ型であることがわかります。

### 文字型

次に、文字型というデータ型があります。
言葉通り、文字を表すデータ型です。
文字型のデータを作るには、単一引用符、もしくは二重引用符を使って文字を囲むと作ることができます。

```{r typeof-char}
fruit <- "apple"
typeof(fruit)

vegetable <- 'potato'
typeof(vegetable)
```

ここで注意してもらいたいのが、引用符を使わないで文字を入力すると、Rは自動的にその文字を変数、もしくは関数として認識してしまうことです。
入力した文字の変数・関数などがない場合は、エラーを出してしまいます。

```{r typeof-char-error, error = T}
drink <- cola
```

もう一つ注意してもらいたいのが、「数字でも文字型にすることができる」という点です。
例えば、以下のように変数を作ってデータ型をチェックしてみましょう。

```{r typeof-bad-char}
price <- "5.00"
typeof(price)
```

つまり、引用符で囲んでしまえばどんなデータでも文字型にすることができてしまいます。
ここで気をつけないといけないのは、文字型のデータで計算をすることができないということです。
例えば、以下のような計算を文字型でする事はできません：

```{r bad-char-eq, error = T}
price <- "5.00"
price - 2
```

何かしらの計算をする際にエラーが出た場合は、データ型をチェックしてみましょう。

### 論理型

最後に論理型のデータを見てみましょう。
論理型のデータには２つの値しかありません：`TRUE`（YES・はい）か`FALSE`（NO・いいえ）。

```{r logical}
yes <- TRUE
typeof(yes)
```

Rにはあらかじめ`TRUE`と`FALSE`の値が用意されているので、引用符なしで入力してもエラーを返しません。
逆に引用符で囲んでしまうと文字型になってしまうので注意してください。

```{r logical-char}
no <- "FALSE"
typeof(no)
```

直接入力して論理型を作ることもできるのですが、数値の比較をすることで論理型を作ることができます。
例えば、ある変数の数値が５０以上であるかどうかを確かめたいときに論理型を使えばそれを確かめることができます。

```{r logical-comparison}
value <- 75
value > 50

value <- 20
value > 50
```

### データ型まとめ

長くなりましたが、これで`gapminder`の列名の下にある文字の意味が理解できるようになりました。
これらの文字は、各列にあるデータのデータ型を表していることがわかります。

## ベクトル

Rでは、データの集合体のことをベクトルと呼んでいます。
今までは変数に一つしか値を記録させていなかったのですが、実は変数に複数の値を記録させることができます。
複数の値を`c()`という関数で一つの変数に記録させることでベクトルを作ることができます。
例えば、複数の身長を記録させるために`height`というベクトル変数を作ってみましょう。

```{r vector}
height <- c(145, 157, 163, 189)
height
```

この`height`という変数には一つではなく、４つの数値が記録されていることがわかります。

### ベクトルを使った計算

ベクトルの大きな利点の一つが「各数値に同じ計算をすることができる」という点です。
例えば、先程の`height`変数にはセンチメートル基準の身長を記録させたのですが、メートル基準の身長に変えたい場合は以下のように指示を出します。

```{r cm2m}
height_m <- height / 100
height_m
```

こういった計算はベクトル同士でもすることができます。
それでは、新たに`weight`という体重のベクトルを作り、先程の`height_m`変数を使って`bmi`を計算してみましょう。

```{r bmi}
weight <- c(65, 45, 110, 90)
bmi <- weight / (height_m ^ 2)
bmi
```

ここでは、`weight`と`height_m`変数に入っている各数値ごとに計算が施されているのがわかります。
このように、ベクトルを活用すれば複数の数値に対して同じ計算をすることができます。

### ベクトルからデータを抜く

最後に、ベクトルから値を抜き出す方法を紹介します。
ベクトルの数値にはにはあらかじめ番号が割り振られています。
この番号を指定することで、ベクトルからその番号の値を抜き出すことができます。
２つ目の値を抜き出したい場合は、以下のように指示します。

```{r subset}
bmi[2]
```

指定した番号がない場合は、`NA`（欠損値）が返ってきます。

```{r subset-error, error = T}
bmi[50]
```

ある値を削除するにはマイナスを使います。

```{r subset-delete}
bmi[-2]
```

更に、ベクトルを使って複数の値を抜き出すことも可能です。

```{r subset-multi}
bmi[c(2, 4)]
```

論理型を使って抜き出すことも可能です。

```{r subset-logical}
bmi[c(TRUE, FALSE, TRUE, TRUE)]
```

論理型を使ったデータの抜き出し方を応用すれば、Rに数値を比較させて、その結果を使ってデータを抜き出すことができます。

```{r subset-logical2}
bmi > 30
obese <- bmi[bmi > 30]
obese
```

## 関数

今までは、Rで簡単な計算をして、その結果を変数として保存してきました。つまり、Rを計算機としての使い方を学びました。しかし、みんなさんはそれよりももっと複雑な作業をしたいと思われます。もっと複雑な作業をするには、「関数」を使います。

関数とは、ある値をインプットとし、そのインプットを元に何らかの処理をして、アウトプットを返す、ものです。

書き方は`関数名(引数)`です（関数名の後にインプットを格好で挟んで書く）。引用符の中で書くインプットを「引数」と呼びます。

では、関数を使ってみましょう。

初めて使う関数は`print()`です。`print()`は渡された引数をそのままプリントアウトする関数です。

```{r print}
print("Hello world")
```

"Hello world"はプログラミング言語でもっとも基本的な例に使うことが多いです。ごく簡単ですが、これでやりたいことが問題なくできたことを確かめます。

今は関数のインプットを直接入れましたが、変数を引数として使うこともできます。

```{r print-2}
my_name <- "Joel"

print(my_name)

my_name <- "Riku"

print(my_name)
```

Rにはたくさんの関数があります。例えば、様々な統計、図の出力、データの整理など、データ解析に使う関数はもともとRについていますが、Rユーザーがその上に開発した関数も切りがないくらいたくさんあります。ツイートを読み込む関数、発表を作る関数（今のスライドもそうです）、サイトを作る関数など、色々あります。これらの関数のまとまったものを「パッケージ」と呼びます。RにはたくさんのパッケージがあることがRの大きな強みの一つです。

関数に二つ以上の引数がある場合は、引数をコンマで区切ります。例えば、`paste()`は渡された引数をくっつける関数です。

```{r paste}
paste("My name is", my_name)
```

引数が二つ以上ある場合、どのインプットをどの引数に使うのか、指定する必要があります。これは引数の名前で出来ます。例えば、`round()`関数を見てみましょう。`round()`は数字を丸める関数です。引数は二つあります：対処の数（`x`）と丸めた後に残す少数の数（`digits`）です。

```{r round}
round(x = 3.14, digits = 0)

round(x = 3.14, digits = 1)
```

実は、どの関数でも引数の順番が決まっていますので、関数名を使わなくても同じことが出来ます：

```{r round-2}
round(3.14, 0)
```

ただし、この場合は自分でその順番を覚える必要があります。もし順番を間違えても、Rは指示されたまま処理を行います：

```{r round-3}
round(0, 3.14)
```

もう一つの例を見てみましょう。`paste()`には、`sep`という名前の引数があります。`sep`は入力された文字列をくっつける際の区切りを指定します。例えば、日付をダッシュで区切りたい場合は、こう出来す：

```{r paste-2}
paste("2021", "04", "07", sep = "-")
```

これでお気づきになったと思いますが、Rにはたくさんの関数があるのだけではなく、その関数の引数もたくさんあります。Rを使うのにはは**これらの関数を覚える必要はありません**。もしある関数の使い方を知りたければ、まずはR備え付けのヘルプ機能を使いましょう。

関数のヘルプファイルを見るには`?関数名`、あるいは`help(関数名)`を使います：

```{r help}
help(paste)
```

そうしますと、右の方のパネルにこのヘルプファイルが表示されます。上の方に関数の概要があって、次に引数のリストがあって、下の方に使い方の説明と使い方の例があります。ただし、これらのヘルプファイルは結構専門用語が多くて、あまり初心者にはやさしくないです。一番すぐに使えるのは引数名でしょう。そして、そもそも使いたい関数名も知らないと行けないですね。実は、多くの場合はヘルプファイルを読むよりも、普通にググった方が使える情報が見つかるケースが多いです。
