---
title: "データの構造"
output: html_document
editor_options: 
  chunk_output_type: console
---

```{r setup, include=FALSE}
knitr::opts_chunk$set(echo = TRUE)
```

Rの便利な特徴のひとつは、表形式のデータ（既に手元にあるようなスプレッドシートやCSVファイル）が扱えることです。 まず、 `data/` ディレクトリに保存した`gapminder_data_small.csv`を読み込んでみましょう（[こちらからダウンロード出来ます](https://www.dropbox.com/s/yqe5e7kaxzc91xr/gapminder_data_small.csv?dl=0)）。

```{r load-gapminder}
gapminder_small <- read.csv("data/gapminder_data_small.csv", stringsAsFactors = TRUE)
gapminder_small
```

このデータはもう一つのデータファイル、`gapminder.csv`の一部に絞ったものです。まずこの小さなバージョンでRの基本的な操作に慣れてから、元の大きな方を使ってみます。

read.csv関数は、CSVファイル（csv = comma-separated values）、つまり、 データの列が区読文字（コンマ）で分けられたテキストファイルを読み込みます。
コンマはテキストファイルでデータを区切るために最も一般的に使われている句読文字です。 read.csvの他にもいくつかデータを読みこむ関数があります。 ひとつは、 データがタブで分けられているファイルのための read.delim です。もう一つは、今後紹介するtidyverseのread_csvです。必要があれば、 read.csv と read.delim、両方のデフォルトの句読記号を置き換えることができます。

`stringsAsFactors`という引数は、データを読みこむ際に文字列の扱い方を設定します。`string`はプログラミングで「文字列」を指す言葉です。`Factor`は「因子」という意味で、因子についてはこの後もっと詳しく説明します。

演算子 $ を使って列を指定し、列を切り出すことで、すぐにデータセットの探索を始めることができます：

```{r gapminder-small-life-exp}
gapminder_small$lifeExp # 大文字・小文字の区別に注意
gapminder_small$country
```

列に他の操作をすることもできます：

```{r gapminder-small-add}
gapminder_small$year
gapminder_small$year + 10
```

でも、こうしたらどうだろう

```{r gapminder-small-add-error}
gapminder_small$year + gapminder_small$country
```

## データ型

最後のコマンドがエラーを返すのは 1952 足す "Afghanistan" はナンセンスだからだろうと思ったとしたら、 それは正解で、既にプログラミングにおけるデータ型という重要な概念をある程度分かっていると言えます。 データ型が何かを知るには、以下を使います：

```{r gapminder-small-type}
typeof(gapminder_small$year)
```

主な型は４つあります：double（浮動小数点型）、integer（整数型）、logical（論理型）、そしてcharacter（文字型）。

```{r vec-types}
typeof(3.14)
typeof(1L) # Rはデフォルトでは浮動小数を使いますが、Lの接尾辞により、この数は整数型になります
typeof(TRUE)
typeof('banana') # 文字には「'」 でも「"」でも、どちら使ってもいいです
```

どんなに分析が複雑になっても、 Rにある全てのデータは、この基本データ型からなっています。

上で読み込んだgapminderのデータ表は、data.frame（データフレーム）と呼ばれるもので、 data structure（データ構造）、つまりRの基本的なデータ型から構築されているものです。

*data.frame*であることを確かめるには、class関数を使います：

```{r gapminder-small-class}
class(gapminder_small)
```

データをうまくRで使うためには、基礎的なデータ構造、そしてその構造がどう作用するか を理解する必要があります。

## ベクトル及び型強制

この動作をより理解するために、もう一つのデータ構造、**ベクトル**、を紹介します。ベクトルはc関数で作ることが出来ます。`c`は`concatenate`（繋げる、連結する）の初略です。要するに、いくつかの要素を連結することによって、ベクトルを作ることが出来ます。

```{r make-vector}
my_vector <- c("a", "b", "c")
my_vector
```

Rのベクトルは、本来、ベクトルの中の全てのものは同じ基本データ型でなければいけないという特別な条件のある、 順番を付けられたもののリストです。 

strを使えばベクトルかどうかを確かめられます：

```{r check-vector}
str(my_vector)
```

