---
title: "データの部分集合の取得"
output: html_document
editor_options: 
  chunk_output_type: console
---

```{r setup, include=FALSE}
knitr::opts_chunk$set(echo = TRUE)
```

## 問題
- データフレームから特定の行や列を選択するにはどうすればよいでしょうか？
- 複数のコマンドを1つのコマンドに組み合わせるにはどうすればよいでしょうか？
- データフレームから新しい列を作成したり、既存の列を削除したりするにはどうすればよいでしょうか？
- ニーズに合わせてデータフレームを再フォーマットするにはどうすればよいでしょうか？

## 目的
- `dplyr`の`select`関数を使用して、データフレーム内の特定の列を選択します。
- `dplyr`の`filter`関数のフィルタリング条件に従って、データフレーム内の特定の行を選択します。
- 「パイプ」演算子を使用して、`dplyr`関数の出力を別の関数の入力にリンクします。
- `mutate`を使用して、既存の列に何らかの関数を適用した新しい列をデータフレームに追加します。
- `summarize`と`group_by`を使用して、データフレームを観測値(行)のグループ毎に分割し、各グループに要約統計を適用してから、結果を結合します。

## dplyrを身に付ける

前にダウンロードしたgapminder_data.csvを読みこみます。
```{r load-gapminder}
## tidyverseの読みこみ
library(tidyverse)

gapminder <- read_csv("data/gapminder_data.csv")

## データの調査
gapminder

## データのプレビュー
# View(gapminder)
```
最も一般的なdplyrの関数のいくつかを身に付けていきましょう。

- `select()`: 部分列の取得
- `filter()`: 条件に基づく部分行の取得
- `mutate()`: 既存列の情報を使用して新しい列を作成
- `group_by()`と`summarize()`: グループ化されたデータの要約統計量を作成

## 列の選択と行のフィルタリング

データフレームの列を選択するには、`select()`を使用します。
この関数の最初の引数はデータフレーム(`gapminder`)であり、
後続の引数はコンマで区切られた持ち続ける列です。
または、隣接する列を選択する場合は、`:`を使用して列の範囲を選択し、
「__から__までの列を選択」と読み替えることができます。

```{r select-gapminder}
# county, year, pop 列をセレクトする
select(gapminder, country, year, pop)
# countryからlifeExpまでの一連の列を選択する
select(gapminder, country:lifeExp)
```

特定の基準に基づいて行を選択するには、`filter()`関数を使用できます。
データフレームの後の引数は、最終的なデータフレームが順守する条件です
(たとえば、continent列の値がAsiaなど)。
各条件の間にコンマを使用して、一連の条件を連鎖させることができます。

```{r filter-gapminder-one-condition}
# 1条件
filter(gapminder, continent == "Asia")
```

```{r filter-gapminder-multiple-conditions}
filter(gapminder, continent == "Asia", lifeExp > 40)
```

## パイプ

selectとfilterを同時に行いたい場合はどうなるでしょうか?
これを行うには次の3つの方法があります: 中間ステップを使う、ネストされた関数を使う、またはパイプを使用する。

中間ステップでは、一時的なデータフレームを作成し、次のように次の関数への入力として使用します:

```{r intermediate-steps}
gapselect <- select(gapminder, country:lifeExp)
result <- filter(gapselect, continent == "Asia", lifeExp > 40)
```

これは読めますが、
個別に名前を付ける必要があるオブジェクトが多くなり、ワークスペースが乱雑になる可能性があります。
複数のステップがあると、それを追跡するのが難しくなりえます。

次のように、関数をネストする(つまり、ある関数を別の関数の中に入れる)こともできます:

```{r nest}
result <- select(filter(gapselect, continent == "Asia", lifeExp > 40),
                  country:lifeExp)
```

これは便利ですが、ネストされている関数が多すぎると、Rが式を内から外に評価していくため(この場合はフィルタしてから選択する)、読みにくくなる可能性があります。

最後のオプションであるパイプは、Rに最近追加されたものです。
パイプを使用すると、ある関数の出力を取得して次の関数に直接送信できます。
これは、同じデータセットに対して多くのことを行う必要がある場合に便利です。
Rのパイプは `%>%` で、`magrittr`パッケージを介して利用可能になり、`dplyr`で自動的にインストールされます。
RStudioを使用している場合は、PCなら Ctrl+Shift+m で、Macなら Cmd+Shift+m でパイプを入力できます。

```{r pipe}
gapminder %>%
    filter(continent == "Asia", lifeExp > 40) %>%
    select(country:lifeExp)
```

上記のコードでは、パイプを使用して、最初に`filter()`を介して`gapminder`データセットを送りこみ、
`continent`が"Asia"である行を保持し、次に`select()`を介して`country`列から`lifeExp`列までを保持します。
`%>%`は左側のオブジェクトを受け取り、それを右側の関数の最初の引数として渡すため、
`filter()`関数と`select()`関数の引数としてデータフレームを明示的に含める必要はありません。

新しいオブジェクトを作成する場合は、新しい名前を割り当てます:

```{r assign-new-name}
result <- gapminder %>%
    filter(continent == "Asia", lifeExp > 40) %>%
    select(country:lifeExp)
```

最後のデータフレーム(`result`)がこの式の左端の部分であることに注意してください。

## mutate関数

多くの場合、たとえば、単位の変換を実行したり、2つの列の値の比率を見つけたりするために、
既存の列の値に基づいて新しい列を作成する必要があります。
このためには、`mutate()`を使用します。

GDPが何十億円あるかに関心があるなら下記を実行します:

```{r mutate}
gapminder %>% 
    mutate(gdp_billion = gdpPercap*pop/10^9)
```
